臺灣臺北地方法院刑事判決　　　　　　　99年度訴字第1987號
公　訴　人　臺灣臺北地方法院檢察署檢察官
被　　　告　賈象文
選任辯護人　林延慶律師
上列被告因違反毒品危害防制條例案件，經檢察官提起公訴（99
年度偵字第22236號），本院判決如下：
    主    文
賈象文明知為禁藥，而轉讓，共陸罪，各處有期徒刑陸月，如易
科罰金，均以新臺幣壹仟元折算壹日；又持有第三級毒品純質淨
重二十公克以上，處有期徒刑陸月，如易科罰金，以新臺幣壹仟
元折算壹日。扣案如附表二編號一(1)至(5)、(7)、(9)、編號二(1)(2)
、五所示之均沒收。應執行有期徒刑貳年，如易科罰金，均以新
臺幣壹仟元折算壹日。扣案如附表二編號一(1)至(5)、(7)、(9)、編
號二(1)(2)、五所示之均沒收。
    事    實
一、賈象文明知MDMA（俗稱搖頭丸）、愷他命係分屬毒品危害防
    制條例第二條第二項所規範之第二、三級毒品，且MDMA係管
    制藥品管理條例第三條所指「管制藥品」，屬藥事法所列管
    之禁藥，依法均不得販賣、轉讓或持有。為供己施用，向真
    實姓名年籍均不詳、綽號「小猴」之成年男子，於民國九十
    九年七月中旬某日，以每顆新臺幣（下同）四百五十元之價
    格購買十顆MDMA，以及於九十九年八月中下旬某日，向真實
    姓名、年籍均不詳，綽號「小猴」之成年男子，以每顆MDMA
    三百五十元之價格，總價三萬五千元之價格購買一百顆MDMA
    ，及以總價七萬五千元之價格購買二百公克愷他命後予以持
    有之。嗣竟基於轉讓禁藥及第三級毒品愷他命之故意，分別
    於如附表一所示時間，同時無償轉讓如附表一編號一至編號
    五所示之MDMA及愷他命予與其同居之同志友人施用戴仁翔、
    王文華，以及於如附表一編號六所示時間，以每顆四百五十
    元之價格，轉讓二顆MDMA予朱鎮德施用。嗣經警於九十九年
    八月十九日晚上九時四十五分許，在臺北市○○區○○街二
    ０二號前，查獲朱鎮德後，始依朱鎮德之供述循線在九十九
    年九月二十一日下午四時三十分許，在賈象文位於臺北市○
    ○區○○路二七八巷九號三樓住處內查獲賈象文，並扣得賈
    象文所有如附表二編號一(1)、(5)所示含有第二級毒品MDMA成
    分之藥錠、純質淨重已達二十公克以上之如附表二編號一(2)
    (3)(4)(7)(9)所示分別含有第三級毒品4-甲基甲基卡西酮（俗稱
    喵喵）、硝甲西泮（俗稱一粒眠）成分之藥錠及如附表二編
    號二(1)(2)所示含有第三級毒品愷他命成分之結晶物、如附表
    二編號五所示供其本件持有毒品所用之分裝袋，以及與本案
    無關如附表二編號三、四、六所示之物。
二、案經臺北市政府警察局中山分局報請臺灣臺北地方法院檢察
    署檢察官偵查起訴。
    理    由
壹、程序方面：茲就被告之選任辯護人爭執證人朱鎮德於警詢及
    偵查中所為證述之證據能力部分分述如下：
一、按被告以外之人於偵查中向檢察官所為之陳述，除顯有不可
    信之情況者外，得為證據，刑事訴訟法第一百五十九條之一
    第二項定有明文。此係因被告以外之人於偵查中向檢察官所
    為之陳述，因檢察官代表國家偵查犯罪時，原則上當能遵守
    法定程序所設之傳聞法則例外規定。又被告以外之人於檢察
    事務官、司法警察官或司法警察調查中所為之陳述，基於實
    體發現真實之訴訟目的，依第一百五十九條之二規定，如與
    審判中之陳述不符時，經比較結果，其先前之陳述，相對具
    有較可信之特別情況，且為證明犯罪事實存否所必要者，亦
    例外地賦與證據能力。是以，所謂「顯有不可信性」、「相
    對特別可信性」與「絕對特別可信性」，係指陳述是否出於
    供述者之真意、有無違法取供情事之信用性而言。故應就偵
    查或調查筆錄之製作原因、過程及其功能等加以觀察其信用
    性，據以判斷該傳聞證據是否有顯不可信或有特別可信之情
    況而例外具有證據能力，並非對其陳述內容之證明力如何加
    以論斷（此亦有最高法院九十四年度台上字第六二九號判決
    意旨可資參照）。
二、證人朱鎮德於警詢及偵查中所為之陳述，係被告以外之人於
    審判外之言詞陳述，依刑事訴訟法第一百五十九條第一項之
    規定，原則上本不具證據能力。經核證人朱鎮德於警詢中所
    為之陳述，與之嗣於本院審理時經傳喚到庭進行交互詰問之
    證述內容，並無不符，揆諸前揭刑事訴訟法規定及說明，證
    人朱鎮德於警詢中所為之陳述，不具證據能力，應予以排除
    。至證人朱鎮德於偵查中所為之陳述，則係經檢察官告知具
    結義務及偽證處罰後，具結而為之任意陳述，核證人朱鎮德
    偵查筆錄之製作過程，並無違法取供或證明力明顯過低之瑕
    疵，所為陳述蓋係出於供述者之真意，皆具信用性，並無顯
    有不可信之情形。且證人朱鎮德業經本院於審理時以證人身
    分傳喚到庭作證，經諭知具結義務及偽證處罰，並命具結後
    ，進行交互詰問，復經本院提示證人朱鎮德之偵查筆錄並告
    以要旨在案，已足保障被告之對質詰問權。揆諸前揭規定與
    說明，證人朱鎮德於偵查中所為之陳述，具有證據能力。
貳、實體方面：
一、訊據被告賈象文對於上開犯罪事實坦承不諱，且經證人戴仁
    翔、王文華於警詢及偵查中，以及證人朱鎮德於偵查中及本
    院審理時分別證述在卷，且被告為警查獲時所扣得如附表二
    編號一、二所示之物，經送鑑驗結果，如附表二編號一(1)、
    (5)所示之藥錠，均含有第二級毒品MDMA成分；如附表二編號
    一(2)(3)(4)(7)(9)所示之藥錠，分別含有第三級毒品4-甲基甲基
    卡西酮（俗稱喵喵）、硝甲西泮（俗稱一粒眠）成分；如附
    表二編號二(1)(2)所示之結晶物，則均含有第三級毒品愷他命
    成分，所持有如附表二編號一(2)(3)(4)(7)(9)、編號二(1)(2)所示
    之第三級毒品愷他命純質淨重已達二十公克以上，此分別有
    內政部警政署刑事警察局鑑定書及交通部民用航空局航空醫
    務中心毒品鑑定書各一份在卷可稽（偵查卷第一六四頁至第
    一六六頁；本院卷第一五頁、第一六頁）。此外，且有臺北
    市政府警察局中山分局搜索扣押筆錄、扣押物品目錄表、查
    獲暨扣案物品現場各一份在卷可稽，以及如附表二編號五所
    示之分裝袋扣案可資佐證。事證明確，應予依法論處。
二、起訴意旨雖認被告如附表一編號六所示轉讓禁藥犯行，被告
    係意圖營利以每顆四百五十元之價格，販賣第二級毒品MDMA
    二顆予證人朱鎮德。然此部分業經被告自警詢、偵查及本院
    審理時否認在卷，供稱：其以每顆四百五十元之價格轉讓予
    證人朱鎮德之MDMA二顆，係其以每顆四百五十元之價格向該
    綽號「小猴」之成年男子一次購買十顆而來，並未從中轉售
    牟利等語在卷，且無積極證據證明被告轉讓予證人朱鎮德之
    MDMA ，係其以低於每顆四百五十元之價格所購入，抑或即
    係將其以每顆MDMA三百五十元之價格，總價三萬五千元之價
    格向真實姓名、年籍均不詳，綽號「小猴」之成年男子購買
    之一百顆MDMA中之二顆轉售予證人朱鎮德。自不得以被告有
    轉讓MDMA予證人朱鎮德之事實，遽認被告有意圖營利從中轉
    售牟利之販賣MDMA犯行。是以，被告辯稱其係依照購入成本
    每顆四百五十元之價格，轉讓MDMA二顆予證人朱鎮德，並未
    從中獲利等語，非無可採。公訴人認被告此部分所為涉犯毒
    品危害防制條例第四條第二項之販賣第二級毒品罪嫌，尚屬
    無據。
三、查第二級毒品MDMA、MDA、安非他命及甲基安非他命等成分
    均屬安非他命類藥品，業經行政院衛生署以七十五年七月十
    一日衛署藥字第五九七六二七號公告，公告列入藥物藥商管
    理法第十六條第一款（即現行藥事法第二十二條第一款）之
    禁藥管理。嗣於七十九年十月九日再以衛署藥字第九０四一
    四二號公告，列入麻醉藥品管理條例（現行管制藥品管理條
    例）第二條第四款所定之「化學合成類麻醉藥品」管理，並
    明定於管制藥品管理條例第三條所指「管制藥品」，及毒品
    危害防制條例第二條所稱之第二級毒品，均屬藥事法第二十
    二條第一項第一款所定之禁藥。而藥事法第八十三條第一項
    係於九十三年四月二十一日修正公布，同年月二十三日施行
    ，為毒品危害防制條例之後法，且藥事法第八十三條第一項
    之法定刑為七年以下有期徒刑，得併科新台幣五百萬元以下
    罰金，與毒品危害防制條例第八條第二項之法定刑為六月以
    上，五年以下有期徒刑，得併科新台幣七十萬元以下罰金相
    較後，以藥事法第八十三年第一項之法定刑為重。又以毒品
    之範圍尚包括影響精神物質與其製品，而藥事之管理，亦非
    僅止於藥品之管理，毒品未必均係經公告列管之禁藥，禁藥
    亦非必均為毒品，毒品危害防制條例與藥事法二者，並無必
    然之特別法與普通法關係。是除有轉讓之第二級毒品達毒品
    危害防制條例第八條第六項之一定數量，經依法加重後之法
    定刑較藥事法第八十三條第一項之法定刑為重之情形外，因
    藥事法第八十三條第一項為後法，且為重法，二者有法條競
    合關係，應優先適用藥事法處罰（此有臺灣高等法院暨所屬
    法院九十四年法律座談會刑事類提案第八號結論意旨可參）
    。被告如附表一所示轉讓MDMA半顆、二顆之純質淨重及不詳
    數量愷他命之純質淨重，僅足一次之施用量，衡常均應未逾
    轉讓毒品加重其刑之數量標準第二條第一項第二款、第三款
    所定轉讓之第二級毒品淨重十公克以上、第三級毒品淨重二
    十公克以上，應依毒品危害防制條例第八條第六項規定加重
    其刑之數量。
四、是核被告為供己施用購入持有第二級毒品及純質淨重達二十
    公克以上之第三級毒品之所為，係犯毒品危害防制條例第十
    一條第二項持有第二級毒品罪及同條第五項之持有純質淨重
    二十公克以上之第三級毒品罪；如附表一編號一至五所示之
    所為，均係犯藥事法第八十三條第一項之轉讓禁藥罪及毒品
    危害防制條例第八條第三項之轉讓第三級毒品罪；如附表一
    編號六所示之所為，係犯藥事法第八十三條第一項之轉讓禁
    藥罪。被告所犯上開持有第二級毒品罪及持有純質淨重達二
    十公克以上之第三級毒品罪；以及如附表一編號一至五所示
    所犯轉讓禁藥罪及轉讓第三級毒品罪間，均分別有一行為觸
    犯數罪名之想像競合犯關係，應依刑法第五十五條規定，分
    別從一重之持有純質淨重達二十公克以上之第三級毒品罪及
    轉讓禁藥罪處斷。起訴書雖漏論被告上開違反毒品危害防制
    條例第十一條第五項之持有純質淨重二十公克以上之第三級
    毒品罪，然因被告此部分持有第三級毒品之犯行，業經載明
    於起訴書之犯罪事實中，且與業經起訴之持有第二級毒品犯
    行間，有想像競合犯關係，為起訴效力所及，本院自得予以
    審理，附此敘明。另起訴意旨認被告如附表一編號六所示轉
    讓禁藥犯行，係犯毒品危害防制條例第四條第二項之販賣第
    二級毒品罪，尚有未洽，惟因起訴基本社會事實同一，本院
    自得予以審理，並應變更此部分之起訴法條。爰審酌被告犯
    罪之動機、目的、手段、如附表一編號一至編號六所示各次
    轉讓禁藥、毒品之數量、如附表一編號一至編號五所示係無
    償轉讓予同居之同志友人施用、如附表一編號六所示係有償
    轉讓予友人施用，數量雖少，惟所為仍屬戕害他人身心、危
    害社會治安鉅、所生危害及犯後坦承不諱之態度等一切情狀
    ，各量處如主文所示之刑，並定其應執行之刑。至扣案如附
    表二編號一(1)至(5)、(7)、(9)、編號二(1)(2)所示之物，除採樣
    鑑驗部分業已鑑析用罄外，如附表所示驗餘數量，均係違禁
    物，均應依刑法第三十八條第一項第一款規定，併予宣告沒
    收。扣案如附表二編號五所示之分裝袋一百零二個，係被告
    供其本件持有MDMA及愷他命犯罪預備所用之物，業據被告於
    本院審理時供述在卷，應依刑法第三十八條第一項第二款規
    定宣告沒收。另扣案如附表二編號一(6)、(8)、(10)、編號三、
    四、六所示之物，雖均係被告所有之物，然均無證據證明係
    供被告本件犯罪所用或預備之物，又非違禁物，本院自均無
    從併予宣告沒收，附此敘明。
據上論斷，刑事訴訟法第二百九十九條第一項前段、第三百條、
，毒品危害防制條例第八條第三項、第十一條第五項，藥事法第
八十三條第一項，刑法第十一條前段、第五十五條、第五十一條
第五款、第三十八條第一項第一款、第二款，判決如主文。
本案經檢察官郭力菁到庭執行職務。
中    華    民    國   100    年    3     月    31    日
                        臺灣臺北地方法院刑事第十五庭
                            審判長法  官  廖紋妤
                                  法  官  李小芬
                                  法  官  吳麗英
上正本證明與原本無異。
如不服本判決應於收受送達後10日內向本院提出上訴書狀，並應
敘述具體理由；其未敘述上訴理由者，應於上訴期間屆滿後20日
內向本院補提理由書（均須按他造當事人之人數附繕本）「切勿
逕送上級法院」。告訴人或被害人如對於本判決不服者，應具備
理由請求檢察官上訴，其上訴期間之計算係以檢察官收受判決正
本之日期為準。
                                  書記官  藍儒鈞
中    華    民    國   100    年    3     月    31    日
附錄本案論罪科刑法條：
藥事法第八十三條
明知為偽藥或禁藥，而販賣、供應、調劑、運送、寄藏、牙保、
轉讓或意圖販賣而陳列者，處七年以下有期徒刑，得併科新臺幣
五百萬元以下罰金。
犯前項之罪，因而致人於死者，處七年以上有期徒刑，致重傷者
，處三年以上十二年以下有期徒刑。
因過失犯第一項之罪者，處貳年以下有期徒刑、拘役或科新臺幣
三十萬元以下罰金。
第一項之未遂犯罰之。
毒品危害防制條例第8條：
轉讓第一級毒品者，處 1 年以上 7 年以下有期徒刑，得併科新
臺幣 1 百萬元以下罰金。
轉讓第二級毒品者，處 6 月以上 5 年以下有期徒刑，得併科新
臺幣 70 萬元以下罰金。
轉讓第三級毒品者，處 3 年以下有期徒刑，得併科新臺幣 30
萬元以下罰金。
轉讓第四級毒品者，處 1 年以下有期徒刑，得併科新臺幣 10
萬元以下罰金。
前四項之未遂犯罰之。
轉讓毒品達一定數量者，加重其刑至二分之一，其標準由行政院
定之。
毒品危害防制條例第11條：
持有第一級毒品者，處 3 年以下有期徒刑、拘役或新臺幣 5 萬
元以下罰金。
持有第二級毒品者，處 2 年以下有期徒刑、拘役或新臺幣 3 萬
元以下罰金。
持有第一級毒品純質淨重十公克以上者，處 1 年以上 7 年以下
有期徒刑，得併科新臺幣 1 百萬元以下罰金。
持有第二級毒品純質淨重二十公克以上者，處 6 月以上 5 年以
下有期徒刑，得併科新臺幣 70 萬元以下罰金。
持有第三級毒品純質淨重二十公克以上者，處 3 年以下有期徒
刑，得併科新臺幣 30 萬元以下罰金。
持有第四級毒品純質淨重二十公克以上者，處 1 年以下有期徒
刑，得併科新臺幣 10 萬元以下罰金。
持有專供製造或施用第一級、第二級毒品之器具者，處 1 年以
下有期徒刑、拘役或新臺幣 1 萬元以下罰金。
【附表一】
┌──┬───────┬───┬─────────────┬──────────────┐
│編號│轉  讓  時  間│受讓人│轉      讓      地      點│ 轉 讓 毒 品 種 類 及 數 量 │
├──┼───────┼───┼─────────────┼──────────────┤
│ 一 │99年8月初某日 │戴仁翔│賈象文位於臺北市○○路一三│同時無償轉讓MDMA半顆、K他命 │
│    │              │      │三巷四弄一七之一號五樓之住│不詳                        │
│    │              │      │處內                      │                            │
├──┼───────┼───┼─────────────┼──────────────┤
│ 二 │99年8月中某日 │戴仁翔│同上                      │同時無償轉讓MDMA半顆、K他命 │
│    │              │      │                          │不詳                        │
├──┼───────┼───┼─────────────┼──────────────┤
│ 三 │99年8月底某日 │戴仁翔│同上                      │同時無償轉讓MDMA半顆、K他命 │
│    │              │      │                          │不詳                        │
├──┼───────┼───┼─────────────┼──────────────┤
│ 四 │99年8月底某日 │王文華│同上                      │同時無償轉讓MDMA半顆、K他命 │
│    │              │      │                          │不詳                        │
├──┼───────┼───┼─────────────┼──────────────┤
│ 五 │99年9月初某日 │戴仁翔│賈象文位於臺北市○○路二七│同時無償轉讓MDMA半顆、K他命 │
│    │              │      │八巷九號三樓之住處內      │不詳                        │
├──┼───────┼───┼─────────────┼──────────────┤
│ 六 │99年8月19日晚 │朱鎮德│臺北市○○路與康定路口處  │以每顆新臺幣四百五十元，二顆│
│    │上7時許       │      │                          │共計九百元之價格轉讓MDMA二顆│
└──┴───────┴───┴─────────────┴──────────────┘
【附表二】
┌──┬─────────────────────────┬─────────┐
│編號│扣案物名稱、數量及鑑定結果                        │驗餘數量          │
├──┼─────────────────────────┴─────────┤
│ 一 │藥錠共計116顆（起訴書誤載為115顆）                                    │
│    ├─────────────────────────┬─────────┤
│    │(1)編號A淺藍綠色圓形藥錠：52顆，總淨重14.77 公克， │49顆              │
│    │  隨機抽取3顆磨混鑑定，含有第二級毒品MDMA成分，驗 │                  │
│    │  前總純質淨重約9.74公克。                        │                  │
│    ├─────────────────────────┼─────────┤
│    │(2)編號B橄欖綠色圓形藥錠：19顆，總淨重7.24公克，隨 │17顆              │
│    │  機抽取2顆磨混鑑定，含有第三級毒品4-甲基甲基卡西 │                  │
│    │  酮（俗稱喵喵）成分，驗前總純質淨重約0.50公克。  │                  │
│    │                                                  │                  │
│    ├─────────────────────────┼─────────┤
│    │(3)編號C螢光橙色圓形藥錠：10顆，總淨重5.00公克，隨 │8顆               │
│    │  機抽取2顆磨混鑑定，含有第三級毒品硝甲西泮（俗稱 │                  │
│    │  一粒眠）成分，驗前總純質淨重約0.10公克。        │                  │
│    │                                                  │                  │
│    ├─────────────────────────┼─────────┤
│    │(4)編號D粉紅色圓形藥錠：9顆，總淨重5.23公克，隨機抽│7顆               │
│    │  取2顆磨混鑑定，含有第三級毒品硝甲西泮（俗稱一粒 │                  │
│    │  眠）成分，驗前總純質淨重約0.05 公克。           │                  │
│    │                                                  │                  │
│    ├─────────────────────────┼─────────┤
│    │(5)編號E深綠色圓形藥錠：6顆，總淨重1.91公克，隨機抽│4顆               │
│    │  取2顆磨混鑑定，含有第二級毒品甲基安非他命成分， │                  │
│    │  驗前總純質淨重約0.24公克。                      │                  │
│    ├─────────────────────────┼─────────┤
│    │(6)編號F土黃色圓形藥錠：7顆，總淨重2.30公克，隨機抽│5顆               │
│    │  取2顆磨混鑑定，未檢出第二級毒品甲基雙氧甲基安非 │                  │
│    │  他命（MDMA俗稱搖頭丸）成分。                    │                  │
│    ├─────────────────────────┼─────────┤
│    │(7)編號G淺綠色圓形藥錠：5顆，總淨重1.68公克，隨機抽│3顆               │
│    │  取2顆磨混鑑定，含有第三級毒品4-甲基甲基卡西酮（ │                  │
│    │  俗稱喵喵）成分，驗前總純質淨重約0.33公克。      │                  │
│    ├─────────────────────────┼─────────┤
│    │(8)編號H淺墨綠色圓形藥錠：5顆，總淨重1.74公克，隨機│3顆               │
│    │  抽取2顆磨混鑑定，未檢出第二級毒品甲基雙氧甲基安 │                  │
│    │  非他命（MDMA俗稱搖頭丸）成分。                  │                  │
│    ├─────────────────────────┼─────────┤
│    │(9)編號I橙色圓形藥錠：2顆，總淨重0.70公克，隨機抽取│1顆               │
│    │  1顆磨混鑑定，含有第三級毒品4-甲基甲基卡西酮（俗 │                  │
│    │  稱喵喵）成分，驗前總純質淨重約0.16公克。        │                  │
│    ├─────────────────────────┼─────────┤
│    │(10)編號J橙黃色圓形藥錠：2顆，總淨重0.66公克，隨機抽│1顆               │
│    │  取2顆磨混鑑定，未檢出第二級毒品甲基雙氧甲基安非 │                  │
│    │  他命（MDMA，俗稱搖頭丸）成分。                  │                  │
├──┼─────────────────────────┼─────────┤
│ 二 │(1)米白色結晶57袋：含第三級毒品愷他命成分，淨重    │                  │
│    │  204.3610 公克，驗餘淨重202.7910公克，純度83.7％ │                  │
│    │  ，純質淨重171.0502公克。                        │                  │
│    │(2)白色結晶1袋：含第三級毒品愷他命成分，淨重0.9070 │                  │
│    │  公克，驗餘淨重0.8110公克，純度88.8％，純質淨重  │                  │
│    │  0.8054公克。                                    │                  │
├──┼─────────────────────────┼─────────┤
│ 三 │電子磅秤1台                                       │                  │
├──┼─────────────────────────┼─────────┤
│ 四 │行動電話2支（含0000000000號及0000000000號SIM卡各1 │                  │
│    │張）                                              │                  │
├──┼─────────────────────────┼─────────┤
│ 五 │分裝袋102個                                       │                  │
├──┼─────────────────────────┼─────────┤
│ 六 │現金23400元                                       │                  │
└──┴─────────────────────────┴─────────┘